臺灣高等法院刑事裁定
111年度抗字第616號
抗  告  人
即  受刑人  何旻翰




上列抗告人因聲請定其應執行刑案件，不服臺灣桃園地方法院中
華民國111年3月29日裁定（111年度聲字第683號），提起抗告告
，本院裁定如下：
    主  文
原裁定撤銷。
甲○○犯如附表所示各罪所處之刑，應執行有期徒刑拾貳年。
    理  由
一、原裁定意旨略以：抗告人即受刑人甲○○（下稱受刑人）因
    犯強盜等案件，先後經判決確定如附表。其中受刑人所犯如
    附表編號1、3、4所示之罪所宣告之刑，得易科罰金；附表
    編號2、5所示之罪所宣告之刑，不得易科罰金，惟檢察官係
    經受刑人請求而為本件聲請定應執行刑乙節，有受刑人出具
    之聲請定應執行刑調查表在卷可參，是檢察官聲請定其應執
    行之刑，經原審審核認聲請人之聲請為正當，經參酌受刑人
    表示希望法院從輕量刑之書面意見，爰考量各罪之罪質、法
    律目的、受刑人違反之嚴重性及貫徹刑法量刑公平公義理念
    等情，在定刑之內部界線（有期徒刑194月），定其應執行
    之刑為有期徒刑16年等語。
二、抗告意旨略以：受刑人所犯原裁定附表編號1至5各罪，未定
    刑前所有刑疊加為16年4月，而附表編號1所示之罪已執行完
    畢，原裁定以實質累加方式定應執行刑至16年，刑責偏重過
    苛，受刑人當然不服，且受刑人尚有111年度聲字第684號所
    定執行刑，兩案相加已達34年，請撤銷原裁定，改定執行刑
    為12年，使受刑人有預見未來更生之可能等語。
三、按裁判確定前犯數罪者，併合處罰之；數罪併罰，有二裁判
    以上，宣告多數有期徒刑者，於各刑中之最長期以上，各刑
    合併之刑期以下，定其應執行之刑期，但不得逾30年，刑法
    第50條第1項前段、第53條、第51條第5款分別定有明文。究
    其立法意旨，除在緩和多數有期徒刑合併執行所造成之苛酷
    外，更避免責任非難之重複，因刑罰之科處，應以行為人之
    責任為基礎，考量人之生命有限，刑罰對被告造成之痛苦程
    度，係以刑度增加而生加乘效果，而非等比方式增加，如以
    實質累加方式執行，刑責恐將偏重過苛，不符現代刑事政策
    及刑罰之社會功能，故透過定應執行刑程序，採限制加重原
    則，授權法官綜合斟酌被告犯罪行為之不法與罪責程度、各
    罪彼此間之關聯性（例如數罪犯罪時間、空間、各行為所侵
    害法益之專屬性或同一性、數罪對法益侵害之加重效應等)
    、數罪所反應被告人格特性與傾向、對被告施以矯正之必要
    性等，妥適裁量最終具體應實現之刑罰，以符罪責相當之要
    求（最高法院106年度台抗字第177號裁定參照）。是法院應
    就應併合處罰之數個有期徒刑宣告定其應執行刑時，不僅應
    遵守法律所定「以宣告各刑中之最長期為下限，各刑合併之
    刑期為上限，但最長不得逾30年」之外部界限，並應受法秩
    序理念規範之比例原則、平等原則、責罰相當原則、重複評
    價禁止原則等自由裁量權內部抽象價值要求界限之支配，以
    使輕重得宜，罰當其責，俾符合法律授與裁量權之目的，以
    區別數罪併罰與單純數罪之不同，兼顧刑罰衡平原則。倘違
    背此內部界限而濫用其裁量，仍非適法（最高法院100年度
    台抗字第440號、104年度台抗字第718號裁定意旨參照)。
四、經查：
  ㈠本件受刑人因犯如附表編號1至5所示之罪，經法院分別判處
    如附表編號1至5所示之刑確定，其中附表編號3、4所示之罪
    ，曾經本院107年度上訴字第347號判決應執行有期徒刑10月
    確定，有各該裁判書及本院被告前案紀錄表附卷可稽，茲檢
    察官聲請定其應執行之刑，原審審核認其聲請為正當，爰依
    各罪所宣告之有期徒刑為基礎，於各刑中之最長期以上（有
    期徒刑7年10月），各刑合併之刑期以下（有期徒刑16年4月
    ），裁定應執行刑為有期徒刑16年，固未逾越刑法第51條第
    5款所定之外部性界限，亦未較重於附表編號3、4所定應執
    行刑，加計附表編號1、2、5、6所示有期徒刑刑度之總合（
    10月＋4月＋7年10月＋7年2月＝16年2月），然參諸受刑人所犯
    如附表編號1所示之罪為施用第二級毒品罪，乃係沾染毒癮
    之病患性犯罪，所為尚屬戕害其自身身體健康；附表編號3
    所示之罪則為侵害他人財產法益之恐嚇取財未遂罪，附表編
    號4為圖利容留猥褻罪，所侵犯者並非具有不可替代性或不
    可回復性個人法益，亦非嚴重侵害國家、社會法益之犯罪，
    情節均相較輕微，附表編號2、5均為強盜罪，其犯罪時間僅
    相隔10日，時間相近，且犯罪類型、行為態樣、手段、動機
    均相似，責任非難重複之程度較高；附表所示各罪之犯罪時
    間集中於105年5月間至106年2月間，整體犯罪時間相近，為
    免其責任非難重複程度過高，自應適當酌減其應執行刑，以
    符罪責相當之要求。原裁定未細予斟酌受刑人所犯附表所示
    各罪對法益侵害之加重效應、罪數所反映之人格特質與傾向
    、對被告施以矯正之必要性、侵害法益之專屬性等情狀，定
    應執行刑有期徒刑16年，僅於內部限制內酌減2月，實屬偏
    重過苛，難認與裁量權應遵守之內部界限相契合，自非適法
    ，是受刑人以原裁定定刑過重提起抗告，指摘原裁定不當，
    為有理由。　　
  ㈡原裁定既有上開不當，即屬無可維持，應由本院予以撤銷，
    且為免發回原裁定法院重新裁定徒增司法資源之耗費，爰由
    本院自為裁定。茲檢察官聲請就如附表所示5罪合併定受刑
    人應執行刑，於法尚無不合，經衡酌受刑人如附表各罪所示
    刑度之外部限制（總刑期為有期徒刑16年4月）、內部限制(
    有期徒刑16年2月），並依前述各情考量受刑人所犯各罪之
    犯罪類型、行為態樣、危害情況、侵害之法益、犯罪次數、
    責任非難重複程度等總體情狀，復參酌受刑人抗告狀所陳之
    定刑意見，就受刑人所犯數罪為整體非難評價，並貫徹刑法
    量刑公平正義理念之內部限制，另定其應執行之刑如主文第
    2項所示。　　
  ㈢又數罪併罰中之一罪，依刑法規定得易科罰金，若因與不得
    易科之他罪併合處罰結果而不得易科罰金時，原可易科部分
    所處之刑，自亦無庸為易科折算標準之記載（司法院釋字第
    144號解釋參照）。受刑人所犯附表編號1、3、4所示之罪，
    原雖得易科罰金，惟因與不得易科罰金之附表編號2、5所示
    各罪併合處罰結果而不得易科罰金時，自無庸為易科罰金之
    記載。至附表編號1所示之罪，受刑人業已執行完畢，此有
    受刑人之本院被告前案紀錄表附卷可佐，惟附表編號1既與
    附表編號2至5所示之罪合於數罪併罰之要件，其數罪併罰所
    定應執行之刑尚未執行完畢，仍應就附表編號1至5之數罪合
    併定其應執行之刑，僅係檢察官就已執行之附表編號1所示
    部分，於換發執行指揮書時，予以扣除，附此敘明。　　
據上論斷，應依刑事訴訟法第413條、第477條第1項，刑法第50
條第2項、第53條、第51條第5款，裁定如主文。
中　　華　　民　　國　　111 　年　　4 　　月　　29　　日
                  刑事第一庭    審判長法　官  周煙平
                                      法　官  吳炳桂
                                      法　官  連育群
以上正本證明與原本無異。
如不服本裁定，應於收受送達後五日內向本院提出再抗告狀。
                                      書記官  廖紫喬
中　　華　　民　　國　　111 　年　　4 　　月　　29　　日